臺灣臺南地方法院刑事判決　　　　　　 93年度簡上字第328號
上　訴　人　臺灣臺南地方法院檢察署檢察官
被　　　告　庚○○
指定辯護人　本院公設辯護人　丙○○
上列上訴人因被告竊盜案件，不服本院93年度簡字第2600號中華
民國93年11月17日刑事簡易第一審判決（聲請簡易判決處刑案號
：93年度偵字第9965號），提起上訴，本院管轄之第二審合議庭
判決如下：
    主  文
庚○○連續竊盜，累犯，處有期徒刑陸月，如易科罰金，以參佰
元折算壹日。並於刑之執行完畢或赦免後，令入相當處所，施以
監護年。
    事  實
一、庚○○因罹患精神方面疾病已逾十年，且未按規則服藥，致
    對外界事物之知覺理會及判斷能力均較一般人減退，而達精
    神耗弱之程度。又因竊盜罪，經本院判處有期徒刑五月確定
    ，於民國九十一年五月二十日執行完畢，詎猶不知悔改，竟
    基於意圖為自己不法所有概括犯意，連續於(1)九十三年九月
    十日十三時三十七分許，在臺南縣永康市○○路九十號「統
    一超商」，先向店員甲○○佯稱找錯錢，俟店員入內欲調取
    錄影帶查證時，旋即竊取放置於櫃檯上之登喜路香菸二包（
    價值約新臺幣一百元），得手後，逃離現場。嗣員警依
    超商員工提供之機車號碼，於九十三年九月十七日循線查獲
    。(2)於九十三年九月二十五日二十三時十分許，在臺南市○○路○段三六二號「統一超商」內，竊取喉糖四盒、香菸一
    包 (價值約三百五十六元)，得手後正欲離去之際，為店員
    丁○○發覺，報警當場查獲。(3)於九十三年十一月二十八日
    十四時二十分許，在臺南縣永康市○○路四百四十七巷四十
    六弄三之十二號前，竊取廖麗珍所有由其女兒己○○管領使
    用之車牌號碼ＱＨＸ－０１０號機車車牌，得手後，換裝在
    引擎號碼SBIOBC－五一○五四八號機車上。嗣於九十三年十
    二月二十九日凌晨四時許，庚○○騎乘上開已換裝車牌之機
    車，行經臺南市○區○○街一四八巷十七弄口，為警當場查
    獲。(4)於九十三年十一月三十日十九時五十分起往前回溯五
    十分鐘內，在臺南縣永康市○○路八十號「金益豐機車行」
    前，竊取戊○○所有之車牌號碼Ｈ７２－０７０號機車，得
    手後留供己用。嗣於九十四年一月十二日十三時許，庚○○
    騎乘上開機車，至臺南縣新化鎮○○路四二一號行搶時（搶
    奪部分另案審理），為警查獲，始查悉上情，並當場扣得機
    車、行車執照、保險證及鑰匙。
二、案經臺南市警察局第一分局報告臺灣臺南地方法院檢察署檢
    察官偵查後聲請簡易判決處刑。
    理  由
一、訊據被告庚○○矢口否認有任何竊盜犯行，辯稱：我未竊取
    丁○○店裡之物品，那天我下班要去買東西，錢不夠，丁○○以為我不要購買，就罵我。且我未抽菸，如何會竊取甲○○店裡之香菸。車牌是地下錢莊掛上去的，因我向地下錢莊
    借錢，未繳利息，地下錢莊要陷害我。Ｈ７２－０７０號機
    車是我在醫院認識之病友，他說要搬家，叫我騎他之機車幫
    他搬家，這機車非我所竊取云云。經查：
  (一)上開犯罪事實(1)業據證人丁○○於偵查中證述：「 (九月二
    十五日二十三時十分在何處？)我在東門路三百六十二號統
    一超商擔任值班店員，我在結帳時，庚○○當時先拿一瓶可
    樂結帳，結帳時庚○○口袋已竊取四盒喉糖及一包香菸，我
    看他口袋鼓鼓鼓，庚○○走出超商我隨後向前詢問他，他準
    備要走，我說你是否忘了結帳，他才把東西拿出來，他說對
    不起，我隨後報警」等語綦詳。此外，復有贓物認領保管單
    一紙可資參佐。被告雖否認犯行，惟由被告前於警局時供稱
    ：我有拿喉糖及香菸，但是當時急於回家，忘記付錢，經店
    員發覺阻擋並報警，我主動交還物品等情，顯見被告確實拿
    取超商內之喉糖及香菸，且未付錢，是被告於本院審理時，
    又改以前詞置辯，前後供詞反覆，已難憑信。又被告對於所
    選購之飲料，既已付款，顯然對於其他於同一時間選購之喉
    糖及香菸，並無不能一併付款之理，是被告辯稱急於回家云
    云，同不足採。
  (二)犯罪事實(2)，業據證人甲○○於偵查中證述：「 (九十三年
    九月十日十三時三十七分許，你在何處看到何事？)我在永
    康市○○路九十號統一超商擔任店員，庚○○買東西，他拿
    錢給我，他說我找錯錢，我入內查看監視器，他就趁機取走
    結帳櫃檯上之香菸，被我從監視器看到，我出去他已經把香
    煙放在口袋內並衝出店外，騎機車逃逸．．．」等語綦詳。
    此外，復有監視錄影帶翻拍之照片四張可資參佐，由照片中
    清楚可見，被告乘櫃檯無人之際，取走放置於櫃檯上之香菸
    後迅速離去，是被告辯稱未竊取香菸云云，顯無足採。
  (三)犯罪事實(3)有關ＱＨＸ－０１０號車牌被竊部分，業據證人
    己○○於偵查中證述：「 (何時發現ＱＨＸ－０１０號機車
    車牌失竊？)去年 (指九十三年)十一月二十八日下午二時二
    十分，我發現車牌不見，當時我停在臺南縣永康市○○路四
    百七十七巷四十六弄三之十二號樓下」等語綦詳。此外，復
    有贓物認領保管單、車籍作業系統查詢認可資料各一紙在卷
    為憑。被告雖辯稱係遭地下錢莊陷害云云，惟被告對於地下
    錢莊所在處或聯絡方式，均無法提供以供查證，足認被告所
    辯，俱為飾卸之詞，委不足採。
  (四)犯罪事實(4)有關Ｈ７２－０７０號機車失竊等情，業據證人
    戊○○於偵查中結證：「 (你車子何時被偷？)去年十一月
    三十日下午七時，我騎乘Ｈ７２－０７０號機車到永康市金
    益豐機車行賣機車材料，我把車子停在店面前，同日下午七
    時五十分發現Ｈ７２－０７０號機車不見了」等語綦詳，且
    證人朱梅桂於偵查中亦就被告行搶時騎乘該機車等情，結證
    屬實，堪認被告確實於騎乘戊○○失竊之機車當場遭查獲。
    被告辯稱：機車為住院時認識之病友所有，非行竊所得云云
    ，惟被告迄至審結為止，對機車為何時認識之病友所交付，
    均未提出任何證據以供查證，被告所辯自無足採。此外，復
    有贓物認領保管單、查獲車輛認可資料各一紙在卷可資參佐
    。被告犯行洵堪認定。
二、核被告所為，係犯刑法第三百二十條第一項普通竊盜罪。被
    告先後多次竊盜犯行，時間緊接，方法相同，觸犯構成要件
    相同之罪名，顯係基於概括犯意反覆而為，應依連續犯規定
    論以一罪，並依法加重其刑。被告前因竊盜罪，經本院判處
    有期徒刑五月確定，於九十一年五月二十日執行完畢，有卷
    附被告全國前案紀錄表可按，其受有期徒刑之執行完畢，五
    年內再犯有期徒刑以上之罪，為累犯，依法遞加重其刑。被
    告經送鑑定認：具罹患精神病已逾十年，近年可能未規則服
    藥，致其因疾病慢性化所致之認知功能退化，並未達無法正
    確明瞭人際倫理及法律規範之情形，就整體評估，被告之精
    神狀態應已達精神耗弱之程度，有行政院衛生署嘉南療養院
    九四年八月四日五嘉南般字第○九四○○○三五二四號函所
    附之司法精神鑑定報告書一份在卷為憑，依刑法第十九條第
    二項減輕其刑，並依同法第七十一條規定，先加後減之。公
    訴人雖僅就犯罪事實(2)部分聲請簡易判決處刑，然檢察官就
    犯罪事實一部起訴者，效力及於全部，本案其他部分之犯罪
    事實，與聲請簡易判決處刑部分之犯罪事實有連續犯關係，
    已如前述，本院自應就屬裁判上一罪之他部一併加以審判。
    原審認本案事證明確，並審酌被告前因在超商順手牽羊，竊
    取商店內之餅乾、飲料等小物品，經本院二度判處有期徒刑
    ，猶未能戒慎改過，再次行竊，及於犯後坦承犯行，所得財
    物價值輕微等一切情狀，依刑事訴訟法第四百四十九條第一
    項、第三項、第四百五十四條第二項，刑法第三百二十條第
    一項、第四十一條第一項前段、第四十七條，罰金罰鍰提高
    標準條例第一條前段、第二條，量處有期徒刑六月，並諭知
    易科罰金之折算標準，固非無見。惟原判決未及審酌犯罪事
    實(1)、(3)及(4)部分，洵有違誤，公訴人上訴指摘及此，為有
    理由，另原判決就被告犯罪時，已達精神耗弱之程度亦未及
    審酌，故亦無法維持，應由本院撤銷改判之。爰審酌被告雖
    一再偷竊，且犯後又飾詞否認，惟被告所竊之物，價值不高
    ，事後又均已發還被害人，被害人所受之損害不大，且被告
    係因長期患病，未按時服藥，始再三犯案，惡性非重等一切
    情狀，量處如主文所示之刑，並諭知易科罰金之折算標準。
    末查被告經鑑定後，認長期罹患精神病已逾十年，且病識感
    差，近年來就醫規則性不佳，被告於疾病慢性化後，幻覺或
    妄想等活性精神症狀或可能逐漸消弱，但自我照顧能力與認
    知功能均易日漸退化，加上缺乏適當復健，導致人格逐漸敗
    壞，而引發違反道德和法律規範之犯行。由上開鑑定結果，
    足見被告對於社會治安隨時有不可預料之危險，為免被告再
    次危害社會，同時能獲得適當治療，早日回歸社會生活，爰
    依刑法第八十七條第二、三項規定，令被告於刑之執行完畢
    或赦免後，入相當處所施以監護，期間為三年。
據上論斷，應依刑事訴訟法第四百五十五條之一第一項、第三項
、第三百六十九條第一項前段、第三百六十四條，刑法第五十六
條、第三百二十條第一項、第四十七條、第十九條第二項、第四
十一條第一項前段、第八十七條第二、三項，罰金罰鍰提高標準
條例第一條前段、第二條，判決如主文。
本案經檢察官乙○○到庭執行職務
中　　華　　民　　國　　94　　年　　10　　月　　19　　日
　　　　　　　　　刑事第五庭    審判長法　官  鄧希賢
　                                    法  官  張銘晃
                                      法  官  包梅真
以上正本證明與原本無異。
不得上訴。
　　　　　　　　　　　　　　　　　　　書記官  張富
中　　華　　民　　國　　94　　年　　10　　月　　21　　日
附錄法條：
中華民國刑法第320條
意圖為自己或第三人不法之所有，而竊取他人之動產者，為竊盜
罪，處五年以下有期徒刑、拘役或五百元以下罰金。
意圖為自己或第三人不法之利益，而竊佔他人之不動產者，依前
項之規定處斷。
前二項之未遂犯罰之。
